【裁判字號】    90,台上,7481
【裁判日期】    901207
【裁判案由】    違反貪污治罪條例
【裁判全文】
最高法院刑事判決                                九十年度台上字第七四八一號
    上  訴  人  甲○○
右上訴人因違反貪污治罪條例案件，不服台灣高等法院中華民國九十年七月十三日第
二審更審判決（八十九年度上更(二)字第一○七五號，起訴案號：台灣台北地方法院檢
察署八十七年度偵字第八八五八號），提起上訴，本院判決如左：
    主  文
上訴駁回。
    理  由
按刑事訴訟法第三百七十七條規定，上訴於第三審法院，非以判決違背法令為理由，
不得為之。是提起第三審上訴，應以原判決違背法令為理由，係屬法定要件。如果上
訴理由狀並未依據卷內訴訟資料，具體指摘原判決不適用何種法則或如何適用不當，
或所指摘原判決違法情事，顯與法律規定得為第三審上訴理由之違法情形，不相適合
時，均應認其上訴為違背法律上之程式，予以駁回。
本件原判決係依憑上訴人甲○○在法務部調查局台北市調查處（下稱台北市調查處）
調查時及檢察官偵查中之自白，證人陳政傳、張清源、周其正、程鄭洲、李麟、蔡維
惠之證言，卷附之台灣電力股份有限公司台北供電區營運處（下稱台電公司北區營運
處）函、職位說明書、職位職責標準、台電公司章則彙編(三)、台電公司北區營運處工
作積點表、零星變電設備工程積點發包交辦單兼驗收紀錄表、零星變電設備維護積點
工程款核算單、原審勘驗筆錄、查扣之現款新台幣（下同）九萬元等證據，認定上訴
人有其事實欄所載之犯行。對於上訴人嗣後翻異前供，所為先後收受陳政傳所交付之
款項，均係借款而非賄賂，伊在台北市調查處接受調查及檢察官第一次偵訊時，因與
同仁聚餐酒醉，神智不清，所為供述非伊之本意，筆錄所載內容，多不實在，積點之
核定及工程款之請領，均非伊職務所掌管之事項，不可能利用核定積點及工程款向陳
政傳索賄之辯解，認與事實不符；陳政傳嗣後亦翻供附和上訴人之辯解，改稱係借款
，可能是誤會等語，係護上訴人之詞，均不足採；證人陳福原、陳加擇、李瑞璋、
孫進國、郭忠仁、包晉烽、何啟湧、高耀焜、陳邦村出具之證明書，柯重耀、林萬富
、謝連富、許淑惠之證言，皆不足為有利於上訴人之認定，俱依調查所得之證據資料
，逐一詳加指駁及說明。因將第一審判決撤銷，改判仍論處上訴人依據法令從事公務
之人員，連續對於職務上之行為收受賄賂罪刑（處有期徒刑七年二月，褫奪公權三年
）。
上訴人之第三審上訴意旨略謂：原判決均係以上訴人在台北市調查處之調查筆錄作為
判決之基礎，對於上訴人所為辯解，不予採信，且對認定上訴人之犯罪事實，並未說
明其認定之理由；上訴人曾具狀聲請原審向台電公司北區營運處函查上訴人就系爭工
程負責「審查」及在核算單之「覆核」職責，是否會影響政厚工程有限公司（負責人
陳政傳，下稱政厚公司）領款﹖原審對此未加調查，有應於審判期日調查之證據未予
調查之違法；證人張清源、周其正、程鄭洲供述之證言，無法與原判決認定上訴人職
務範疇相符合，卷附「積點發包交辦單兼驗收紀錄表」及「積點工程款核算單」雖經
上訴人蓋章，但上訴人在交辦單上蓋章，僅在轉呈主管核定，驗收紀錄表之功能，在
竣工後之執行，與上訴人職務無涉，積點工程款核算單之填報性質及條件，任何人均
無法使承包商因此領不到工程款，上訴人之蓋章僅是「覆核」而已，原判決竟採為認
定上訴人職務範疇之證據，另證人陳政傳先後三次供述之證言，內容不同，原判決未
加說明即予以採納，均有證據理由矛盾及理由不備之違法；陳政傳在檢察官偵查中，
供證上訴人並未多算工資給伊，又在原審供明上訴人係向伊借款，證人張清源在原審
證稱伊曾聽說上訴人家境不佳，想向陳政傳借款，足見上訴人確係向陳政傳借貸，且
與上訴人之審查職務間，無對價關係，應不成立對於職務上之行為收受賄賂罪，原判
決以該罪論處，有違經驗法則，且有適用法則不當之違法；上訴人在台北市調查處接
受調查之錄影帶，經原審勘驗結果，已發現有脅迫、誘導等不正當方法取供情事，上
訴人已具狀指出，原審對此有利於上訴人之抗辯未予採納，判決內並未加以說明其理
由，有判決理由不備之違法；原判決認定上訴人在偵查中自白，且已將所得款項返還
陳政傳，原判決竟未適用貪污治罪條例第八條第二項強制減刑之規定予以減輕其刑，
有不適用法則之違法云云，並引本院判例數則為據。
惟查原判決認定上訴人有本件之犯行，並非祇憑上訴人在台北市調查處詢問時之自白
為其唯一之論據，且就上訴人上開自白與在檢察官偵查中之自白，尚調查其他必要之
補強證據，於理由欄內詳述查明與事實相符所憑之證據及認定之理由，對於上訴人事
後翻供所為否認犯罪之辯解，亦已說明其不足採納之理由。上訴人對其在台北市調查
處時之自白，雖以當時酒醉，意識模糊不清，所供非出於其自由意志為辯解，但除經
原審訊問台北市調查處承辦調查員李麟否認其事外，並經原審本次更審於九十年四月
三日當庭播放勘驗該台北市調查處詢問製作上訴人調查筆錄之錄影帶結果，發現上訴
人對答流暢，並無脅迫情事，精神狀態正常，載明於勘驗筆錄可按，顯見上訴人此部
分所辯，要係飾卸之詞，委不足採，已於原判決理由欄二－(四)內，詳加明。均無上
訴意旨所謂判決不載理由與理由不備之違背法令情事。又原判決認定政厚公司所承包
台電公司北區營運處「變電設備零星維護工程積點發包」工程，有關積點之審核及統
籌運作、板橋高壓變電所機電工程維護之監督、保養股之現場監工、工程款請領之審
核，俱屬上訴人之職權事項，既非僅憑證人張清源、周其正、程鄭洲之證言，復非祗
依上訴人蓋章之「積點發包交辦單兼驗收紀錄表」及「積點工程款核算單」為其依據
，而係綜合調查所得上開證據及台電公司北區營運處第00000000Ｙ號、第0
0000000Ｙ號等函件、職位說明書、職位職責標準、工作積點表諸證據資料，
復參酌上訴人在原審迭次供述其職掌事項，所為之判斷，於理由欄二－(一)內逐一明
其理由；另原判決於理由欄二－(二)內所引陳政傳於八十七年三月二日、同年四月三十
日在台北市調查處詢問及同年五月五日在檢察官偵訊時之證言，對於基本事實之供述
，並無明顯差異，上訴意旨，徒憑個人意見，任意指為證據上理由矛盾及判決理由不
備，顯非適法之第三審上訴理由。而刑事訴訟法所稱依法應於審判期日調查之證據，
係指與待證事實有重要關係，且客觀上有調查必要性之證據而言，倘所證明之事項已
臻明瞭，無再行調查之必要，僅意在延滯訴訟，故為無益之聲請，即欠缺其必要性，
而非屬於依法應於審判期日調查之證據範圍。上訴人固曾於八十九年十一月十五日具
狀聲請原審再向台電公司北區營運處函查上訴人就系爭工程之審查及覆核，是否影響
政厚公司領款等情，原審以調查所得之事證已明，而未依聲請為此部分無益之調查，
尚難指為違法。再上訴意旨所引證人張清源供證：八十六年十一月底曾聽上訴人說因
家境不好，想向陳政傳借錢，但實際有無借，伊不知情等語，僅係聽聞於上訴人；陳
政傳在檢察官偵查中所供上訴人並未多算工資予伊，核與原判決並未認定上訴人有多
核算工資予陳政傳溢領之情形亦無矛盾之處，自均不足據為有利於上訴人之證據。上
訴人所謂借款之辯解，與陳政傳事後翻供所稱係借款之供述，原判決於理由欄二－(三)
，均已說明不足採納。此部分之判斷，核與客觀存在之經驗法則無違。且本院為法律
審，應以原判決所確認之事實為基礎，據以判斷原判決是否違背法律，茲依原判決事
實欄所記載之事實，從形式上觀察，其實體法之適用，顯無適用法則不當之違法情形
存在。另貪污治罪條例第八條第二項前段固規定在偵查中自白，如有所得並自動繳交
全部所得財物者，減輕其刑；然上訴人係在第一審八十七年七月二十七日調查時，方
供稱：「錢都還了，收押後，我太太有去處理」，並提出陳政傳名義之收據影本一紙
為憑，經核該收據影本內容，記載陳政傳於八十七年七月三日收到代送清還九萬元之
送款人並非上訴人之配偶，且依上訴人之上揭供述，並非上訴人「自動繳交」，原判
決因認上訴人雖於偵查中自白，但非自動繳交全部所得財物，而未適用貪污治罪條例
第八條第二項前段規定減輕其刑，自不容任意指為不適用法則之違法。至上訴意旨所
引本院判例數則，皆未依據卷證資料，具體表明原判決與各該判例所指違法情形相符
。依上開說明，本件上訴殊難認已具備原判決違背法令而得上訴第三審之形式要件，
為違背法律上之程式，應予駁回。又本件上訴既非合法，上訴人所得賄款，應否諭知
沒收追繳，本院自無從審酌，附此明。
據上論結，應依刑事訴訟法第三百九十五條前段，判決如主文。
中      華      民      國     九十     年     十二     月      七      日
                              最高法院刑事第一庭
                                  審判長法官  施  文  仁
                                        法官  張  淳  淙
                                        法官  林  永  茂
                                        法官  蕭  仰  歸
                                        法官  洪  文  章
      右正本證明與原本無異
                                              書  記  官
中      華      民      國     九十     年     十二     月     十二     日


司法院資訊處製作；財團法人民間司法改革基金會備份。
